【裁判字號】    87,易,1323
【裁判日期】    890529
【裁判案由】    詐欺
【裁判全文】
臺灣高雄地方法院刑事判決                        八十七年度易字第一三二三號
    公  訴  人  臺灣高雄地方法院檢察署檢察官
    被      告  庚○○
右列被告因詐欺案件，經檢察官提起公訴（八十六年度偵字第一○一一八號），本院
判決如左：
    主  文
庚○○無罪
    理  由
一、公訴意旨如附件起訴書所載。
二、按犯罪事實應依證據認定之，無證據不得推定其犯罪事實，刑事訴訟法第一百五
    十四條訂有明文，又事實之認定應憑證據，如未能發現相當證據，或證據不足以
    證明，自不能以推測或擬制之方法，以為裁判基礎，最高法院著有四十年台上字
    第八六號判例可資參照。事實審法院對於證據之取捨，依法雖有自由判斷之權，
    然積極證據不足證明犯罪事實時，被告之抗辯或反證縱屬虛偽，仍不能以此資為
    積極證據應予採信之理由，最高法院著有三十年上字第四八二號判例可資參照。
    次按刑法第三百三十九條第一項之詐欺罪，必須行為人自始基於不法所有之意圖
    客觀上足以使人陷於錯誤之手段，欺矇被害人使之交付財物，始足當之，若所使
    用之手段在客觀上不足以使人陷於錯誤，依最高法院四十六年度台上字第二六０
    號判例意旨，即不得以詐欺罪相繩。而衡諸社會常情，債務人未依約定之債務本
    旨履行，其原因多端，非必出於自始無意給付之財產犯罪一途，毋待贅言，故刑
    事被告縱使就其所負債務惡意不為履行，然其依法既不負自證無罪之義務，若別
    無其他積極證據足以證明，以單純債務不履行之狀態實難認被告自始即有不法所
    有之意圖，推定被告之詐欺犯意，仍僅屬民事糾紛。訊據被告庚○○堅決否認有
    何犯行，辯稱：伊係告訴人乙○○、甲○○○佳興建設有限公司（下稱佳興公司
    ）之職員，是甲○○○因發不出薪水，也無錢繳營業稅，叫伊想辦法向外面調借
    ，伊先有向伊兄長己○○借新台幣（下同）二十萬元給甲○○○應急，也有看報
    紙廣告向地下錢莊借錢，例如要借十五萬元，地下錢莊要求開立三十萬元之票據
    做擔保，實拿七萬五千元而已，利息十天一期先扣，甲○○○第一次交我三十萬
    元票據，過二天說錢不夠用，再交我另一張三十萬元之票據，經過十餘天，又交
    給我二張十萬元之支票係利息，票據是甲○○○交付伊去向外借錢，前後給過甲○○○三十五萬元，亦即伊兄長之二十萬元及地下錢莊之十五萬元，票據之兌現
    情形不清楚，他們已人去樓空，我純粹係為了能發薪水而幫他們去借錢，與地下
    錢莊無關等語。
三、經查：告訴人甲○○○於偵查中供述：被告在我公司做職員，因我缺錢，被告說
    他哥哥及朋友有錢可以幫我調，我在八十五年開六張票交被告幫我調錢，被告先
    拿三十五萬元給我，其餘說要再調，結果沒再調到，而票據開一百餘萬元全被領
    走，我是擔心公司被退票信用不好，被告沒說係向地下錢莊借錢，他是說向朋友
    調錢等語。另告訴人乙○○供述：被告都與我太太接觸，我太太較清楚等語。證
    人己○○於偵查及本院審訊時結證稱：我弟弟有一天拿二十萬元之支票向我調現
    二十萬元，說老闆娘要發薪水沒錢，過幾天我拿錢給他。後來票到期後他叫我先
    不要軋，老闆娘也有與我談過此事，後來地下錢莊有來過二、三次，我叫我弟弟
    及老闆娘好好談等語。而告訴人所開立之票據：（一）合作金庫南高雄支庫面額
    二十萬元，票號ＫＡ0000000號、八十五年七月五日到期之支票係由己○○之高
    雄市旗津郵局兌領。（二）同上行庫面額十萬元、票號ＫＡ0000000號、八十五
    年七月十日到期之支票及同上行庫、面額三十萬元、八十五年七月十五到期、票
    號ＫＡ0000000號之支票均係由被告背書，並由高雄市銀行新莊分行帳號000
    000000000號丙○○帳戶內兌領，（三）同上面額、行庫、到期日期，
    票號ＫＡ0000000號之票據係由被告背書、並由第三信用合作社陽明分社帳號二
    七四七○號戊○○帳戶內兌領。（四）同上行庫、面額十五萬元、八十五年七月
    二十二日到期，票號ＫＡ0000000號之票據係由被告背書，並由第五信用合作社
    凱旋分社，帳號四七四二之一號辛○○帳戶內兌領。（五）同上行庫，面額三十
    萬元、八十五年七月十五日到期、票號ＫＡ0000000號之票據係由被告背書並由
    第三信用合作社陽明分社、帳號二五九三一號、丁○○帳戶內兌領，此有第三信
    用合作社陽明分社八十六年五月九日高三信社密文字第三七一號函、第五信用合
    作社八十六年五月十二日高五信社業字第四六一號函、高雄市銀行新莊分行八十
    八年七月十六日高銀新莊字第一八五號函等在卷可按。經依上開行號留存之開戶
    人資料，傳訊證人辛○○按址查無其人，而證人戊○○多次傳訊未獲，證人丁○○到庭供稱：不認識被告及告訴人，帳戶是張水波叫我開戶，我本身沒使用，三
    信陽明分社之票據進出情形不清楚等語，證人丙○○證稱：不認識被告及告訴人
    ，八十五年、八十六年間做地下錢莊，後被查獲判刑，已改過，當時有開立帳戶
    ，被抓後存摺等物留在重利集團，不知何人使用等語。經查丙○○確實因涉犯重
    利罪，經本院於八十七年七月二十二日以八十六年度訴字第三九四三號判處有期
    徒刑四月確定，有該判決書在卷可參。而證人戊○○、丁○○二人確實與顏瑞昌
    、黃證吉、張水波、蔡東寶、蔡東榮、蔡佳益、吳慶輝、蔡明昆、等人共犯常業
    重利罪，亦有本院八十六年度訴字第二三一五號判決書在卷足稽，由告訴人所交
    付委請被告向他人調現之支票最後均由經營地下錢莊之人所兌領一情觀之，堪認
    被告所述持票向地下錢莊借錢一事並非虛構，而地下錢莊貸放金錢一般均預設苛
    刻條件，告訴人所稱被告持票去向人調現，而未將錢全數交回等語，尚難認可歸
    責於被告，告訴人委請被告持票向人調現，被告亦確實有向他人調得款項交付告
    訴人，雖款項不足致生爭執，惟已難認告訴人交付票據一事有何陷於錯誤，被告
    亦非施詐而取得上開票據，告訴人雖質疑被告未將調得之錢交付全數告訴人，更
    未同意被告向地下錢莊借錢，惟此點為被告所否認，告訴人亦無法舉證以實其說
    ，尚乏證據足認被告有何犯行，此外復查無其他積極證據，足資認定被告有何公
    訴意旨所指之犯行，依上說明，應認不能證明被告犯罪，而為無罪之諭知。
據上論斷，應依刑事訴訟法第三百零一條第一項判決如主文。
中    華    民    國      八十九      年      五      月     二十七     日
                                    臺灣高雄地方法院刑事第三庭
                                        法  官  簡  志  瑩
右正本證明與原本無異。
如不服本判決，應於判決送達後十日內，向本院提出上訴狀。
                                        書記官  林  宜  正
中    華    民    國      八十九      年      五      月      二十九    日


司法院資訊處製作；財團法人民間司法改革基金會備份。
